臺灣高等法院刑事判決　　　　　 　　　96年度上易字第678號
上　訴　人
即　被　告　甲○○○
選任辯護人　許文彬　律師
　　　　　　周欣穎　律師
上列上訴人因家暴傷害等案件，不服臺灣台北地方法院95年度易
字第2709號，中華民國96年2月13日第一審判決（起訴案號：臺
灣台北地方法院檢察署95年度偵字第24663號），提起上訴，本
院判決如下：
    主  文
上訴駁回。
甲○○○緩刑貳年。
    事  實
一、甲○○○與吳兆生係母子，而吳兆生曾與乙○○為夫妻，故
    甲○○○與乙○○間具有家庭暴力防制法第3條第3款之家庭
    成員關係。甲○○○因乙○○與吳兆生間就子女監護之爭訟
    對乙○○心生不滿，於民國95年8月31日上午11時14分，在
    臺灣臺北地方法院新店簡易庭家事法庭外，辱罵乙○○「賤
    人」，因乙○○置之不理，乃另起意徒手毆打乙○○臉部，
    致乙○○受有顏面瘀傷1.5x1.0公分之傷害。
二、案經乙○○訴由臺北縣政府警察局新店分局報告臺灣臺北地
    方法院檢察署檢察官偵查起訴及於原審審判期日以言詞追加
    起訴。
    理  由
一、訊據被告甲○○○否認有何傷害、公然侮辱告訴人乙○○之
    犯行，辯稱：告訴人之告訴係出於爭取其女監護權之動機算
    計，然所述被打過程，與證人即其母李周香蘭、其舅周滿堂
    證述之情節矛盾；又證人陳明珠證述被告係站在告訴人後面
    出手，且只一次，與診斷證明書記載告訴人之傷勢不符，可
    能係事後加工所致。實則本件係開完庭後，被告欲牽告訴人
    手討論孫女學籍之事，遭告訴人怒將被告之手甩開而已云云
    。經查：
(一)就傷害罪部分，證人即告訴人乙○○於原審審理時，具結證
    述：「我們開完庭之後，對方即被告先出法庭在門口等我們
    ，我們出來之後，她就跟在我們後面．．我回頭，她就打我
    正面．．旁邊我舅舅周滿堂看到就喊打人、打人．．（問：
    事發時法警有無在場？）我被打時他沒有在場．．我舅舅喊
    打人的時候他有過來，他過來之後被告才停手。」（見原審
    卷第42頁至第43 頁）等語，經核與證人即告訴人之舅周滿
    堂於原審結證所稱：「在出法庭外時，看到被告在打乙○○
    ，我就叫打人、打人．．法警才跑過來．．被告用手打乙○
    ○的頭部。」（見原審卷第48頁）、證人即被告之母李周香
    蘭於原審證述：「開完庭乙○○出來後，被告一直罵告訴人
    ，還用手指指她，之後就打她，打她臉。」（見原審卷第50
    頁）之情節大致相符；且審酌證人即當日告訴人之委任律師
    陳明珠於原審具結所稱：「當時我還在門口簽到處要簽名，
    乙○○跟被告他們已經離我3、4步路，突然有看到被告從乙
    ○○身後有1個揮手的動作，揮向乙○○頭部。」（見原審
    卷第52頁），而證人陳明珠僅為告訴人另案（按即原法院95
    年家抗字第14號改定監護權事件）之委任律師，與告訴人、
    被告間，諒無故仇舊怨或其他有為虛偽證述之情。此外，復
    有聯合醫院和平院區診斷證明書（見偵查卷第4頁）在卷可
    資佐證。是綜合判斷之，應認被告確有出手毆打告訴人頭部
    ，實堪認定。至證人陳明珠同日固曾證述：「我不確定有沒
    有打到」，惟其復稱：「（問：你是不是以你視線來看，前
    面是被告，再前面是告訴人，所以你才沒有看到？）對。」
    （見原審卷第52頁、第55頁），足見證人陳明珠之所以未能
    確定被告是在毆打到告訴人頭部，乃因斯時三人所處位置由
    前至後依序係告訴人、被告、證人，且證人所見為被告之背
    部，故證人視線顯無法穿越被告而明確看見被告對告訴人所
    為犯行，尚難遽為被告有利之認定；另被告之辯護人辯稱：
    依證人陳明珠於原審之證詞，被告係從告訴人身後出手，何
    以和平醫院診斷證明書中記載告訴人顏面瘀傷，顯見與證人
    陳明珠所述不符云云。惟依告訴人於原審所稱：「我往前走
    時被告在後面罵我，我沒有反應，但我一回頭被告就打我。
    」（見原審卷第44頁）等語，足見被告雖走於告訴人之後，
    然其於告訴人回頭時即出手毆打告訴人，造成告訴人顏面傷
    害等情，核與聯合醫院和平院區診斷證明書相符，是辯護人
    質疑告訴人如診斷證明書所載之傷勢係事後加工云云，殊無
    可採。又被告之辯護人聲請調閱臺灣台北地方法院新店簡易
    庭於95年8月31日在第二法庭門口之錄影資料，惟該錄影資
    料已無存留，有臺灣台北地方法院96年4月18日本院錦政字
    第0960002838號函一紙在卷可稽（見本院卷第31頁），以致
    無從進一步查考，併此敘明。是被告之傷害犯行明確，洵足
    認定。
(二)就公然侮辱罪部分，證人即告訴人乙○○於原審審理時具結
    證稱：「（問：95年8月31日上午11時你人在臺北新店簡易
    庭？）有。（問：當天被告是否也在場？）有。（問：當天
    被告有罵你？）有，罵我賤人、不要臉的女人等等。（問：
    在場還有誰聽到？）陳明珠律師，被告是在法院內、法庭外
    罵我，是在開完庭打我前罵的。」（見原審卷第56頁），而
    證人陳明珠亦於原審結證稱：「當時被告有先罵告訴人．．
    內容不是很確定，但是好像有賤人這2個字。」（見原審卷
    第54頁）等語綦詳，被告確有公然侮辱之犯行，實堪認定。
    至證人即被告之夫吳秀男於原審固具結證述：「（問：當時
    被告有無罵乙○○賤人？）我沒有聽到。」（見原審卷第58
    頁），惟依其同日所證：「剛出庭外，我就收我的眼鏡及開
    手機。」（見原審卷第58頁），顯然當時其心有旁騖，且其
    與被告係屬至親，所述難免迴護，尚不足採為被告有利之認
    定。
二、被告與告訴人曾為直系姻親，具有家庭暴力防治法第3條第3
    款所定之家庭成員關係。核被告所為，係犯刑法第277條第1
    項傷害罪、第309條第1項公然侮辱罪，並為家庭暴力防治法
    第2條第2項之家庭暴力罪。被告所犯上開二罪犯意各別，行
    為互異，應予分論併罰。原審適用刑法第277條第1項、第30
    9條第1項、第41條第1項前段、第51條第6款，刑法施行法第
    1條之1，審酌被告身為告訴人之長輩，詎未能因年歲較長而
    理性、妥善解決彼此間糾紛，反恃長對告訴人口出惡言，並
    出手傷人，實無足取，惟被害人所受傷害程度尚非甚重等一
    切情狀，分別量處傷害部分拘役肆拾日，公然侮辱部分拘役
    拾日，並定其執行刑拘役肆拾伍日，及諭知易科罰金之折算
    標準，經核認事用法俱無不合，量刑亦稱妥適。被告上訴意
    旨猶執陳詞否認犯行，指摘原判決不當，為無理由，應予駁
    回。末查被告前未曾受有期徒刑以上刑之宣告，有本院被告
    前案紀錄表在卷可憑，此次僅為爭取孫女之監護權，於爭執
    中一時衝動出手毆打告訴人，尚難認犯罪情節係屬重大，且
    告訴人所受之傷勢亦非嚴重，而被告經此次罪刑之宣告，應
    知所警惕，諒無再犯之虞，是本院認其刑之宣告以暫不執行
    為適當，爰併予宣告緩刑2年，以啟自新。
三、至起訴書另指訴被告徒手毆打告訴人左手臂，致告訴人受有
    左前臂瘀傷0.5X0.2公分、1x1公分、1.5X1.0公分、2X1公分
    之傷害，惟按告訴人之告訴，係以使被告受刑事訴追為目的
    ，是其陳述是否與事實相符，仍應調查其他證據以資審認（
    最高法院52年台上7300號判例參照）。經查，依證人周滿堂
    於原審具結證述：「（問：你除看到被告用手打乙○○頭部
    外，還有無打其他部位？）我看到乙○○被打之後，我就注
    意看有沒有人過來，然後趕快叫法警打人，所以沒有注意看
    。」（見原審卷第48頁）、及證人陳明珠於原審所證稱：「
    看到被告從乙○○身後有1個揮手的動作，揮向乙○○頭部
    。」（見原審卷第52頁），均無指訴被告有何毆打告訴人手
    部之情；至證人李周香蘭於原審固證述：「（問：被告有沒
    有打乙○○的手？）手、臉都有打。」（見原審卷第50頁）
    ，惟其與被告係屬至親，所述是否因而故意誇大，仍有可疑
    ，尚不得遽為被告不利之認定。本院並審酌被告所陳其欲牽
    告訴人手，遭告訴人之甩開一節，及證人陳明珠於原審所述
    ：「她們在那個地方已經吵起來，且有拉扯．．（問：你剛
    才說有拉扯，是誰拉扯？）被告、乙○○互相都有拉扯。」
    （見原審卷第53頁、第55頁），綜合判斷之，應認告訴人所
    受左前臂瘀傷，係被告與告訴人為爭吵互相拉扯所致，而非
    被告出於傷害犯意下所為之犯行甚明，惟因公訴人認上述部
    分與本件傷害犯行乃實質上一罪關係，依審判不可分原則，
    爰不另為無罪之諭知。
據上論斷，應依刑事訴訟法第第368條，刑法第74條第1項第1款
，判決如主文。
本案經檢察官鍾鳳玲到庭執行職務。
中　　華　　民　　國　　96　　年　　6 　　月　　6 　　日
　　　　　　　　　刑事第十五庭審判長法　官  吳昭瑩
　　　　　　　　　　　　　　　  　  法　官  李釱任
　　　　　　　　　　　　　　　　    法　官  蘇隆惠
以上正本證明與原本無異。
不得上訴。
                                    書記官  吳玉華
中　　華　　民　　國　　96　　年　　6 　　月　　6 　　日
附錄本案論罪科刑法條全文：
中華民國刑法第277條
傷害人之身體或健康者，處3年以下有期徒刑、拘役或1千元以下
罰金。
犯前項之罪因而致人於死者，處無期徒刑或7年以上有期徒刑；
致重傷者，處3年以上10年以下有期徒刑。
中華民國刑法第309條
公然侮辱人者，處拘役或3百元以下罰金。
以強暴犯前項之罪者，處1年以下有期徒刑、拘役或5百元以下罰
金。
